【裁判字號】    89,簡上,38
【裁判日期】    891030
【裁判案由】    違反動產擔保交易法
【裁判全文】
丁○○○○方法院刑事判決                          八十九年度簡上字第三八號
    上  訴  人
    即  被  告  乙○○
右列上訴人因被告違反動產擔保交易法案件，不服本院宜蘭簡易庭八十九年宜簡字第
二０七號，中華民國八十九年十月三十日第一審判決（聲請簡易判決案號：八十九年
偵字第一九八九號）提起上訴，本院管轄之第二審合議庭判決如左：
    主  文
原判決撤銷。
乙○○動產擔保交易之債務人，意圖不法之利益，將標的物遷移，致生損害於債權人
，處拘役貳拾日，如易科罰金，以參佰元折算壹日。
    事  實
一、乙○○於民國八十八年三月二十九日，以附條件買賣方式向丙○○○○份有限公
    司購買牌照號碼Ｔ９－１２３８號小客車一部，約定總價新台幣（下同）八十二
    萬四千四百七十二元，自八十八年五月一日起，至九十一年四月一日止，每月一
    期每期二萬二千九零二元，共三十六期，並依法辦理設定登記。詎乙○○自購買
    後之第三期即八十八年七月一日起，即意圖為自己不法之利益，將上開車輛由約
    定存放地點即其位於宜蘭縣壯圍鄉○○路一０七之十五號住處，遷至宜蘭縣羅東
    鎮使用，並拒不付款，使債權人丙○○○○份有限公司追償無著，受有損害。
二、案經丙○○○○份有限公司訴由台灣宜蘭地方法院檢察署檢察官偵查後聲請簡易
    判決處刑。
    理  由
一、被告乙○○於審理期日經合法傳喚，無正當之理由不到庭，爰依刑事訴訟法第四
    百五十五條之一第三項、第三百七十一條之規定，不待其陳述，逕行判決，合先
    敘明。
二、被告乙○○於審理期日經合法傳喚雖未到庭，惟其於本院調查程序中矢口否認有
    何違反動產擔保交易法犯行，辯稱：伊並不知道車子購買後須停放在壯圍鄉住處
    ，因為伊當時在宜蘭縣羅東鎮工作，同時也居住在該處，車子開去該處是因為上
    班需要使用，後來伊已將車款付清，先前是因為伊在當學徒，沒能力還款，所以
    才未按期繳款云云。經查，右揭犯罪事實，業據告訴人丙○○○○份有限公司之
    代理人方金柱、甲○○於偵查及本院審理時分別指稱：被告於八十八年三月二十
    九日，以附條件買賣方式向丙○○○○份有限公司購買牌照號碼Ｔ９－１２３８
    號小客車一部，約定總價八十二萬四千四百七十二元，自八十八年五月一日起至
    九十一年四月一日止，每期按月繳交二萬二千零九元，共三十六期，雙方約定車
    子要放在宜蘭縣壯圍鄉○○路一０七之十五號，且簽約時有特別跟被告講過不能
    將車子遷移，後來被告只繳了二期後就沒有再付款，也未與公司聯絡，公司曾派
    人到宜蘭縣壯圍鄉○○路一０七之十五號找過車子，但找不到，也有交代被告之
    母親轉知被告此事，但他母親也不清楚他在何處，一直沒有聯絡到，被告是到公
    司提出告訴後才在八十九年八月七日付清款項等語歷歷，從而被告向告訴人以附
    條件買賣方式購車，依約應分三十六期付清車款，卻僅按期繳納頭二期款項後，
    即自第三期之八十八年七月一日起未再付款，亦未與告訴人聯絡，直到八十九年
    七月十三日告訴人向台灣宜蘭地方法院檢察署提出告訴後，始於同年八月七日一
    次付清款項，其間相隔一年有餘中均毫無音訊，且被告亦不否認將上開車輛遷移
    至約定停放處所外之宜蘭縣羅東鎮使用，因而造成告訴人遍尋該車無著，顯見被
    告應有藉此逃避告訴人取車，圖謀繼續將該車留供己用之不法犯意甚明，自不因
    其嗣後於告訴人依法提出告訴後始將款項付清而影響其犯行之成立。此外，復有
復條件買賣契約書、動產擔保交易附條件買賣設定登記申請書各一件在卷可按，
    是本件事證明確，被告前開辯解不足採信，其犯行堪以認定，應依法論科。
二、核被告所為係犯動產擔保交易法第三十八條之罪，原審予以論罪科刑固無不合。
    惟被告業於八十九年八月七日付清價款，為其所陳明，並為告訴人之代理人所是
    認，復有和解書一件在卷為佐，雖被告未按期繳付買賣價款，且未經告訴人之同
    意，即將上開產品遷移他處時，其犯罪已成立，然原審於量刑時未審酌被告犯後
    已清償價金之事實，且刑法第四十一條業於九十年一月十日修正公布施行，同年
    十二日生效，原判決就所處拘役三十日，諭知易科罰金之折算標準，係引用修正
    前之舊法為易科罰金之依據，均尚有未洽。被告上訴認其非故意遷移，且既已清
    償，原審仍予以論罪科刑，顯有不當云云，固無理由，惟原判決既有可議，仍應
    予撤銷改判。爰審酌被告犯罪之動機、手段、所生損害及其犯後態度尚佳，且已
    清償全部未付之價款等情狀，量處如主文所示之刑。又被告犯罪後，刑法第四十
    一條之規定，業於九十年一月十日修正，犯最重本刑為五年以下有期徒刑以下之
    罪，而受六個月以下有期徒刑或拘役之宣告，因身體、教育、職業、家庭之關係
    或其他正當事由，執行顯有困難者得易科罰金，並自同年一月十二日生效，比較
    新、舊法之結果，以修正後之規定有利於被告，爰依刑法第二條第一項前段規定
    ，適用修正後之規定並諭知易科罰金之折算標準。
據上論結，應依刑事訴訟法第四百五十五條之一第三項、第三百六十九條第一項前段
、第三百七十一條、第二百九十九條第一項前段，動產擔保交易法第三十八條，刑法
第十一條前段、第二條第一項前段、第四十一條第一項，罰金罰鍰提高標準條例第一
條前段、第二條，判決如主文。
本案經檢察官廖允松到庭執行職務
中      華      民      國      九十      年      八      月      九    日
                                丁○○○○方法院刑事庭
                                    審判長法  官
                                          法  官
                                          法  官
右正本證明與原本無異。
本判決不得上訴。
                                          書記官
中    華    民    國      八十        年              月               日
附錄本案論罪科刑法條全文
動產擔保交易法第三十八條


司法院資訊處製作；財團法人民間司法改革基金會備份。
